【裁判字號】    95,上易,663
【裁判日期】    950523
【裁判案由】    毒品危害防制條例
【裁判全文】
臺灣高等法院刑事判決                 95年度上易字第663號
上  訴  人
即  被  告  甲○○
上列上訴人因違反毒品危害防制條例案件，不服台灣台北地方法
院94年度易字第1476號，中華民國95年2月27日第一審判決（起
訴案號：台灣台北地方法院檢察署94年度毒偵字第2124號，含94
年度核退字第2293號、移送併案案號：94年度毒偵字第2388、25
30號。上訴人就被訴事實為有罪之陳述，經原審合議庭裁定由受
命法官以簡式審判程序審理），提起上訴，本院判決如下：
    主  文
上訴駁回。
    事  實
一、甲○○前於民國87年間因違反毒品危害防制條例之施用毒品
    案件，經臺灣基隆地方法院於87年12月2日以87年度毒聲字
    第671號裁定送觀察、勒戒，因認無繼續施用毒品之傾向，
    經臺灣基隆地方法院檢察署檢察官於87年12月22日以87年度
    偵字第5662號為不起訴處分確定；於88年間再因違反毒品危
    害防制條例之施用毒品案件，經原審法院於88年2月23日以
    88年度毒聲字第482號裁定送觀察、勒戒，仍因認無繼續施
    用毒品之傾向，經臺灣臺北地方法院檢察署檢察官於88年3
    月12 日以88年度偵字第5179號為不起訴處分確定。於88年7
    月間又因違反毒品危害防制條例之施用第二級毒品安非他命
    案件，經原審法院於88年12月8日以88年度毒聲字第2030號
    裁定令入戒治處所，施以強制戒治1年確定，嗣因戒治成效
    經評定為合格，無繼續戒治之必要，經同院於90年3月23日
    以90年度毒聲字第695號裁定停止戒治，所餘戒治期間付保
    護管束確定，而於90年5月9日停止戒治出監（保護管束期滿
    日期為90 年10月11日），保護管束期滿未經撤銷，以執行
    完畢論。同案經檢察官提起公訴，經同院於89年12月6日以
    89年度易緝字第262號判處有期徒刑6月確定，甫於91年6月
    24日入監執行中因易科罰金執行完畢出監。詎仍無法戒斷毒
    癮，於強制戒治執行完畢（90年10月11日）後之5年內，復
    基於施用第二級毒品甲基安非他命之概括犯意，先後於94年
    5月8日前約1、2日及同年8月15日前約1、2日內之某時（不
    含為警查獲後至採尿時之時間），在台北市某居處（詳細地
    址不詳），利用所有之吸食器1具，施用第二級毒品甲基安
    非他命各1次。分別為警於同年5月8日上午7時許，在台北市
    中山區○○街76巷2之1號前查獲其所有供施用甲基安非他命
    所用之吸食器1具，及於同年8月15日下午6時30分許，在台
    北市中山區○○○路○段73號前，為警查獲其所有以塑膠夾
    鏈袋（1個）盛裝供己施用之第二級毒品甲基安非他命1包（
    毛重0.35公克，取樣0.016公克鑑驗用罄，驗餘毛重0.334公
    克），並採集其尿液檢體送請鑑定，呈安非他命類之甲基安
    非他命陽性反應而查悉上情。
三、案經臺北市政府警察局中山分局報請臺灣臺北地方法院檢察
    署檢察官偵查起訴及移送原審法院併案審理。
    理  由
一、上訴人即被告甲○○經合法傳喚未於本院審判期日到庭，惟
    上揭事實，業據上訴人即被告甲○○於原審審理中自白：「
    （問：你從何時開始施用安非他命？）都是查獲前施用，共
    施用2次。第1次（94年）5月8日被查獲前大約1、2天在台北
    市‧‧‧‧當時我住的地方施用，以吸食器施用。第2次也
    是在查獲前大約1、2天在台北市‧‧‧我當時的住處施用」
    等語不諱（見原審卷95年2月23日審判筆錄第4頁）。員警先
    後2次採集被告之尿液檢體（編號：004275、004487），送
    請台灣檢驗科技股份有限公司，以酵素免疫分析法（EIA）
    為初步檢驗，再以氣相層析/質譜儀法確認（GC/MS）檢驗之
    結果，均呈安非他命類之甲基安非他命陽性反應，有台北市
    政府警察局偵辦毒品案件尿液檢體委驗單、尿液採樣同意書
    及台灣檢驗科技股份有限公司之濫用藥物尿液檢驗報告在卷
    可稽（見94年度毒偵字第2124號偵查卷第6、7頁、94年度毒
    偵字第25 30號偵查卷第11、12頁）。按目前常用之尿液安
    非他命或嗎啡篩檢方式，包括酵素免疫分析法（EIA）、薄
    層色層分析法（TLC）及放射免疫分析法（RIA）。文獻報告
    中，確實有藥物或食物因交叉反應，可在尿液測試中產生偽
    陽性之安非他命或嗎啡反應。例如在EIA和TLC之尿液測試中
    ，某些成藥（如減肥藥、解除鼻充血藥物、感冒藥劑等）中
    之成分因與安非他命有類似的作用，而可產生與安非他命之
    交叉反應，使尿液測試呈現偽陽性。但利用精密的儀器分析
    ，將可排除偽陽性之可能，而得到正確的答案。在良好的操
    作條件下，以氣相層析質譜儀作藥物及其代謝產物之定性及
    定量分析檢驗，幾乎不會有偽陽性反應產生，亦即如尿液中
    未含有煙毒之反應者，即不可能產生因藥物所引起之偽陽性
    反應（行政院國軍退除役官兵輔導委員會榮民總醫院以83年
    4 月7日（83）北總內字第03059號函、行政院衛生署藥物管
    制藥品管理局92年6月20日管檢字第0920004713號函參照）
    。本件被告之尿液檢體，係經鑑定單位以EIA初步檢驗，並
    利用氣相層析質譜儀（GC/MS）為確認檢驗，顯可排除被告
    因服用藥物導致尿液測試呈偽陽性反應之可能。又安非他命
    類藥物經口服投與後，約70﹪於24小時內自尿液中排出，約
    90﹪於96小時內自尿中排出，安非他命之檢出與其投與方式
    、投與量、個人體質、採尿時間與檢驗儀器精密度等諸多因
    素有關，依上述資料推斷，最長可能不會超過4日（行政院
    衛生署藥物食品檢驗局81年2月8日《81》藥檢壹字第1156
    函參照）。此外，扣案以塑膠夾鏈袋盛裝之白色結晶體1包
    （毛重0.35公克，取樣0.016公克鑑驗用罄，驗餘毛重0.334
    公克），經原審依職權囑託台灣檢驗科技股份有限公司鑑定
    其成分，經該公司濫用藥物實驗室以酵素免疫分析法（EIA
    ）及氣相層析/質譜儀法確認（GC/MS）鑑驗結果，判定呈安
    非他命類之甲基安非他命陽性反應，有該公司於95年1月24
    日出具之濫用藥物檢驗報告在卷足憑（附原審卷），堪認內
    含第二級毒品甲基安非他命之成分。足信被告自白分別於上
    開時間採尿前約1、2日內之某時（不含為警查獲後至採尿時
    之時間），施用第二級毒品甲基安非他命一情，確與事實相
    符。被告前於87年間因違反毒品危害防制條例之施用毒品案
    件，經臺灣基隆地方法院於87年12月2日以87年度毒聲字第
    671號裁定送觀察、勒戒，因認無繼續施用毒品之傾向，經
    臺灣基隆地方法院檢察署檢察官於87年12月22日以87年度偵
    字第5662號為不起訴處分確定；於88年間再因違反毒品危害
    防制條例之施用毒品案件，經原審法院於88年2月23日以88
    年度毒聲字第482號裁定送觀察、勒戒，仍因認無繼續施用
    毒品之傾向，經臺灣臺北地方法院檢察署檢察官於88年3月
    12日以88年度偵字第5179號為不起訴處分確定。於88年7月
    間又因違反毒品危害防制條例之施用第二級毒品安非他命案
    件，經原審法院於88年12月8日以88年度毒聲字第2030號裁
    定令入戒治處所，施以強制戒治1年確定，嗣因戒治成效經
    評定為合格，無繼續戒治之必要，經原審法院於90年3月23
    日以90年度毒聲字第695號裁定停止戒治，所餘戒治期間付
    保護管束確定，並於90年5月9日停止戒治出監（保護管束期
    滿日期為90年10月11日），保護管束期滿未經撤銷，以執行
    完畢論，有本院被告前案紀錄表（內含入出監資料）在卷可
    考。被告於受強制戒治執行完畢後，5年內再犯本件毒品危
    害防制條例第10條第2項之施用第二級毒品罪，事證明確，
    應予依法論科。
二、核被告所為，係犯毒品危害防制條例第10條第2項之施用第
    二級毒品罪。被告持有甲基安非他命之行為，為施用行為所
    吸收，不另論罪。被告於上開時、地，先後施用甲基安非他
    命2次，時間雖非緊接，然地點及手段相同，觸犯構成要件
    相同之罪名，且施用行為具有人格一致性之連續關係，應係
    基於同一概括犯意為之，應依刑法第56條之連續犯規定論以
    一罪，並加重其刑。被告前因違反毒品危害防制條例案件，
    經原審法院於89年12月6日以89年度易緝字第262號判處有期
    徒刑6月確定，甫於91年6月24日入監執行中以易科罰金執行
    完畢出監，其受有期徒刑之執行完畢後，5年以內再犯本件
    有期徒刑之罪，為累犯，應加重其刑，並依法遞加之。
三、原審以被告犯行明確，適用毒品危害防制條例第10條第2項
    、刑法第56條、第47條，審酌被告前有如事實欄所示之施用
    毒品犯行，經數次送觀察勒戒、強制戒治及判刑確定執行完
    畢，均無法助其戒斷所染毒癮，而其犯行又僅係自我戕害身
    心健康，並未更生其他危害社會治安之事件，施用毒品亦僅
    2次，次數非多，犯後坦承犯行等一切情狀，量處有期徒刑
    七月。又以扣案之塑膠夾鏈袋1 個，為被告所有供其持有甲
    基安非他命所用之物；而扣案之吸食器1組，係為被告所有
    供其於94年5月8日前之1、2日內某時施用甲基安非他命所用
    之物，然尚非專供施用第二級毒品之器具，均依刑法第38條
    第1項第2款之規定沒收。該塑膠夾鏈袋內之白色結晶體（毛
    重0.35公克，取樣0.016公克鑑驗用罄，驗餘毛重0.334公克
    ），內含第二級毒品甲基安非他命成分，應依毒品危害防制
    條例第18條第1項前段之規定，沒收銷燬。並說明：(一)、
    被告於94年8月15日前之1、2日內某時，施用甲基安非他命
    所用之吸食器1具，並未扣案，且據被告於警詢時供稱業已
    丟棄，既無證據證明現尚存在，尚無併予宣告沒收之必要。
    (二)、公訴人認被告於94年5月8日上午，在台北市○○區○
    ○街76巷2之1號前，為警查獲持有疑似第二級毒品安非他命
    之白色粉末1包（淨重1.5公克），經台北市政府警察局刑事
    鑑識中心以氣相層析/質譜分析法鑑驗結果，並未檢出任何
    毒品危害防制條例列舉之毒品成分，有卷附台北市政府警察
    局94年10月31日北市鑑毒字第433號鑑驗通知書影本可稽，
    足認扣案被告所持之該白色粉末，並非違禁物，與上開施用
    毒品犯行既無關連，自不得宣告沒收或沒收銷燬。其認事用
    法均無不當，量刑亦屬妥適，應予維持。
四、上訴人即被告上訴意旨略以：上訴人犯行僅二次，犯後已坦
    承犯行，態度良好，且僅係戕害自己之身心健康，並未危害
    社會治安，因一時失慮觸犯法網，請給予自新機會云云。查
    被告之前已有多次施用毒品行為，經多次送觀察勒戒，強制
    戒治並判處徒刑，仍無法斷癮，本次再犯顯非一時失慮所致
    ，至其餘上訴意旨所稱各節，原判決已在量刑時詳予審酌，
    上訴人仍執以上訴，難認為有理由，應予駁回。
五、上訴人經合法傳喚無正當理由而不到庭，爰不待其陳述，逕
    行判決。
據上論斷，應依刑事訴訟法第371條、第368條，判決如主文。
本案經檢察官鄭富銘到庭執行職務
中    華    民    國    95    年    5    月    23     日
                  刑事第一庭  審判長法  官  蔡長溪
                                    法  官  陳春秋
                                    法  官  林俊益
以上正本證明與原本無異。
不得上訴。
                                    書記官  周月琴
中    華    民    國    95    年    5     月    23    日
附錄本案論罪科刑法條全文：
毒品危害防制條例第10條
施用第一級毒品者，處 6 月以上 5 年以下有期徒刑。
施用第二級毒品者，處 3 年以下有期徒刑。


司法院資訊處製作；財團法人民間司法改革基金會備份。
